臺灣臺北地方法院刑事判決　　　　　　　100年度易字第159號
公　訴　人　臺灣臺北地方法院檢察署檢察官
被　　　告　黃來福
上列被告因竊盜案件，經檢察官提起公訴（99年度偵字第20147
號），因被告於準備程序進行中，就被訴事實為有罪之陳述，經
本院告知簡式審判程序意旨，並聽取公訴人及被告之意見後，本
院裁定依簡式審判程序審理，判決如下：
    主  文
黃來福踰越安全設備竊盜，累犯，處有期徒刑捌月。
    事  實
一、黃來福前於民國96年間多次因竊盜案件，經臺灣板橋地方院
    以96訴字第3725號判處分別有期徒刑4月、4月，應執行有期
    徒刑7月確定；經同院以96易字第2107號判處有期徒刑4月確
    定；經同院以96易字第2328號判處有期徒刑4月確定；經同
    院以96易字第2807號判處有期徒刑4月確定，上開5罪接續執
    行，而於99年3月13日執行完畢出監。詎其仍不知悔改，竟
    意圖為自己不法之所有，基於無故侵入他人住宅之犯意，於
    99年7月21日10時許，利用門牌號碼為新北市○○區○○路
    102號之住宅內無人在家，且該住宅二樓之窗戶未上鎖之機
    會，先攀爬至上開住宅二樓處，再徒手打開窗戶，繼而踰越
    該安全設備進入屋內之客廳處，以此方式侵入他人住宅，再
    下手竊取劉秀梅所有之行動電話乙具、手錶乙只及金蟾蜍戒
    指1枚等財物得手，翌（21）日，黃來福復將上開竊得之財
    物攜至新北市永和區福和橋下之跳蚤市場，以新臺幣2700元
    變賣予不知情綽號「小胡」真實姓名年籍不詳之成年人。嗣
    經警調閱監視器錄影而循線查獲。
二、案經劉秀梅訴由新北市政府警察局新店分局報告臺灣臺北地
    方法院檢察署檢察官偵查起訴。
    理  由
壹、有罪部分：
一、本件被告黃來福所犯係死刑、無期徒刑、最輕本刑為3年以
    上有期徒刑以外之罪，其於準備程序中就被訴事實為有罪之
    陳述，經本院告知簡式審判程序之旨，並聽取公訴人及被告
    之意見後，認無不得或不宜改依簡式審判程序進行之情事，
    爰依刑事訴訟法第273條之1第1項規定，裁定改依簡式審判
    程序審理，合先敘明。
二、前揭事實，業據被告迭於警詢中、偵查中及本院審理中均供
    認不諱（見偵卷第4-7頁、第74-76頁、本院卷第33頁背面
    -34頁），核與告訴人劉秀梅於之指訴情節大致相符，復有
    監視器錄影翻拍照片8張等在卷可稽，足堪認定被告前開自
    白與事實相符，應值採信。本案事證明確，被告犯行洵堪認
    定，應依法論科。
三、
（一）按行為後法律有變更者，適用行為時之法律，但行為後之
      法律有利於行為人者，適用最有利之法律，刑法第2條第1
      項定有明文。所稱最有利之法律，在論罪科刑者，應將法
      律修正前、後之規定綜合比較，一併適用，不得予以割裂
      而分開適用，最高法院民國95年5月23日刑庭總會決議足
      資參照。查：被告於行為後，刑法第321條第1項業於100
      年1月26日修正公布，並於100年1月28日生效施行。而修
      正前之刑法第321條第1項原規定：「犯竊盜罪而有左列情
      形之一者，處六月以上、五年以下有期徒刑：一、於夜間
      侵入住宅或有人居住之建築物、船艦或隱匿其內而犯之者
      。...六、在車站或埠頭而犯之者。」而修正後刑法第32
      1條第1項則規定：「犯竊盜罪而有下列情形之一者，處六
      月以上、五年以下有期徒刑，得併科新臺幣十萬元以下罰
      金：一、侵入住宅或有人居住之建築物、船艦或隱匿其內
      而犯之者。...六、在車站、埠頭、航空站或其他供水、
      陸、空公眾運輸之舟、車、航空機內而犯之者。」比較修
      正前後之規定，修正後該條項於第1款刪除「於夜間」之
      文字，於第6款增加「在航空站或其他供水、陸、空公眾
      運輸之舟、車、航空機內」之文字，擴大加重竊盜罪之適
      用範圍，使部分修正前原應適用普通竊盜罪論罪科刑之情
      形，於修正後改論以加重竊盜罪論罪科刑（但第3款並無
      修正），並增加得併科罰金新臺幣10萬元之規定，比較修
      正前後之規定，以修正前之規定對被告較有利，是應依刑
      法第2條第1項前段規定，適用行為時之法律即修正前刑法
      第321條第1項，合先敘明。
（二）次按刑法第321條第1項第2款所謂「門扇」專指門戶而言
      ，亦即為分隔住宅或建築物內外之間之出入口大門；而所
      謂「其他安全設備」，乃指除門扇牆垣以外，依通常觀念
      足認為防盜之一切設備而言（最高法院78年度臺上字第
      4418號判決意旨參照）。查被告係踰越被害人住處二樓之
      窗戶後進入室內，該窗戶依通常觀念足認具有防盜效用，
      為前開所稱「其他安全設備」。是核被告所為，係犯刑法
      第321條第1項第2款之踰越安全設備竊盜罪及刑法第306條
      第1項之侵入住宅罪。又被告係基於單一竊盜目的，以一
      行為涉犯上開二罪，為想像競合犯，應依刑法第55條之規
      定從一重論處。再被告有如犯罪事實欄所載之前案紀錄，
      此有臺灣高等法院被告前案紀錄表在卷可按，被告於受有
      期徒刑之執行完畢後，5年以內故意再犯有期徒刑以上之
      罪，為累犯，應依刑法第47條第1項規定加重其刑。爰審酌
      被告前有多次竊盜遭判處有期徒刑之前案紀錄，此有臺灣
      高等法院被告前案紀錄表在卷可稽，素行顯然不佳，惟念
      及被告犯後業已坦承犯行，犯後態度尚佳，暨犯罪手段、
      犯罪所生之損害等一切情狀，量處如主文所示之刑。
貳、不另為無罪諭知部分：
一、公訴意旨另以：被告於前揭時、地，尚有竊取告訴人所有之
    黃金1塊、紅寶石戒指、藍寶石戒指、金戒指、金蟾蜍戒指
    各1枚、黃金項鍊3條等財物，認被告就此亦涉犯刑法第321
    條第1項第2款之加重竊盜及第306條第1項之無故侵入住宅罪
    嫌云云。惟按犯罪事實應依證據認定之，無證據不得認定犯
    罪事實。又不能證明被告犯罪者，應諭知無罪之判決，刑事
    訴訟法第154條第2項、第301條第1項分別定有明文。另事實
    之認定，應憑證據，如未能發現相當證據，或證據不足以證
    明，自不能以推測或擬制之方法，為裁判基礎；而告訴人之
    告訴，係以使被告受刑事訴追為目的，是其陳述是否與事實
    相符，仍應調查其他證據以資審認。且認定犯罪事實所憑之
    證據，雖不以直接證據為限，間接證據亦包括在內，然而無
    論直接證據或間接證據，其為訴訟上之證明，須於通常一般
    之人均不致有所懷疑，而得確信其為真實之程度者，始得據
    為有罪之認定，倘其證明尚未達到此一程度，而有合理之懷
    疑存在而無從使事實審法院得有罪之確信時，即應由法院為
    諭知被告無罪之判決（最高法院40年臺上字第86號、52年臺
    上字第1300號、76年臺上字第4986號判例意旨參照）。
二、本件公訴意旨認被告涉犯此部分罪嫌，無非係以告訴人劉秀
    梅之指訴為其唯一論據。而告訴人指稱竊賊竊走財物後，僅
    留下外裝盒子，警方前來蒐證時有當場拍照，應可看出非如
    被告所供稱之情節，僅竊得上開3項財物而已乙節（見本院
    卷第34頁），經本院依職權傳喚證人孫偉凱即現場負責採證
    之員警到庭證稱：當天採證時現場所有情形伊均已拍照，對
    於現場有無看到盛裝飾品之盒子伊已無印象，伊當初會帶回
    如現場相片中所攝得之飾品紙盒1個作採證，係因告訴人當
    時表示抽屜有被翻動，且該盒子材質較容易留有指紋，故將
    之帶回採證，印象中抽屜內亦有其他飾品盒，但有多少個已
    無印象等語，此外並有現場採證照片20張在卷可憑（見本院
    卷第88頁背面-89頁、第96-105頁），則自上開證詞及現場
    採證照片以觀，顯無從佐認告訴人指稱被竊取之財物尚包含
    黃金1塊、紅寶石戒指、藍寶石戒指、金戒指、金蟾蜍戒指
    各1枚、黃金項鍊3條等財物乙情為真實，自無法單憑告訴人
    之片面指訴，遽為不利於被告之認定。此外，復無其他積極
    證據足資證明被告確有此部分公訴意旨所指訴之犯行，揆諸
    首揭法條規定及判例要旨，依罪疑唯輕原則，應認定被告本
    案竊取之財物，僅有行動電話乙具、手錶乙只及金蟾蜍戒指
    1枚而已。然此部分公訴意旨所述與前揭有罪部分乃屬實質
    上一罪關係，爰不另為無罪之諭知。
據上論斷，應依刑事訴訟法第284條之1、第273條之1第1項、第
299條第1項前段，刑法第2條第1項前段、第306條第1項、第55條
第47條第1項，修正前刑法第321條第1項第2款，判決如主文。
本案經檢察官李彥霖到庭執行職務
中    華    民    國   100    年    4     月    22    日
                  刑事第十七庭  法  官  楊雅清
上正本證明與原本無異。
如不服本判決應於收受送達後10日內向本院提出上訴書狀，並應
敘述具體理由；其未敘述上訴理由者，應於上訴期間屆滿後20日
內向本院補提理由書（均須按他造當事人之人數附繕本）「切勿
逕送上級法院」。告訴人或被害人如對於本判決不服者，應具備
理由請求檢察官上訴，其上訴期間之計算係以檢察官收受判決正
本之日期為準。
                                書記官  吳俊龍
中    華    民    國   100    年    4     月    22    日
附錄本案論罪科刑法條全文：
中華民國刑法第306條
（侵入住居罪）
無故侵入他人住宅、建築物或附連圍繞之土地或船艦者，處 1
年以下有期徒刑、拘役或 3 百元以下罰金。
無故隱匿其內，或受退去之要求而仍留滯者，亦同。
修正前中華民國刑法第321條
（加重竊盜罪）
犯竊盜罪而有下列情形之一者，處 6 月以上、5 年以下有期徒
刑：
一、於夜間侵入住宅或有人居住之建築物、船艦或隱匿其內而犯
    之者。
二、毀越門扇、牆垣或其他安全設備而犯之者。
三、攜帶兇器而犯之者。
四、結夥三人以上而犯之者。
五、乘火災、水災或其他災害之際而犯之者。
六、在車站、埠頭而犯之者。
前項之未遂犯罰之。